【裁判字號】    95,交訴,53
【裁判日期】    950731
【裁判案由】    過失致死等
【裁判全文】
臺灣屏東地方法院刑事判決              95年度交訴字第53號
公  訴  人  臺灣屏東地方法院檢察署檢察官
被      告  甲○○
上列被告因過失致死等案件，經檢察官提起公訴（95年度偵字第
2973號），被告於準備程序中就被訴事實為有罪之陳述，經本院
合議庭裁定改以簡式審判程序審理，判決如下：
    主  文
甲○○因過失致人於死，處有期徒刑拾月；又駕駛動力交通工具
肇事，致人死傷而逃逸，處有期徒刑壹年。應執行有期徒刑壹年
捌月。
    事  實
一、甲○○於民國95年5 月7 日晚上8 時許，駕駛車牌號碼WI－
    4280號自小客貨車，沿屏東縣枋山鄉台26線由南往北方向行
    駛，行經枋山鄉善餘村台26線0.6 公里南向車道與德隆路交
    岔路口時，本應注意車前狀況，並隨時採取必要之安全措施
    ，而依當時天候晴，夜間光線有照明，路面係鋪設柏油，乾
    燥而無缺陷，且無障礙物，視距良好，並無不能注意情事，
    適有溫董春財騎乘腳踏車沿德隆路由西往東方向行駛，至前
    揭交岔路口時，亦未注意支線道車輛應禮讓主幹道車輛先行
    之規定而駛出該路口，致甲○○駕駛之自小貨車右前大燈保
    險桿處撞擊溫董春財，溫董春財因而人車倒地，並受有頭部
    外傷併腦挫傷及骨折之傷害，經路人報警送至屏東縣枋寮醫
    院仍不治死亡。而甲○○於肇事後，竟未停車及下車察看，
    亦未報警處理或將溫董春財送醫救助，隨即駕車逃離現場。
    經警察調閱近監視錄影器及查訪後，循線於翌日即5 月8 日
    下午5 時10分許，在屏東縣恆春鎮○○路上之「和順保養廠
    」發現上開因肇事而送修之自小客貨車而查獲上情。
二、案經屏東縣警察局枋寮分局報告臺灣屏東地方法院檢察署檢
    察官偵查起訴。
    理  由
一、訊據被告甲○○對於上揭事實坦承不諱，並有道路交通事故
    調查報告表、道路交通事故現場圖、車禍現場照片16幀、上
    開自兩車之車損情形照片16幀附卷足稽，且被害人因車禍死
    亡之事實，亦經臺灣屏東地方法院檢察署檢察官會同法醫師
    相驗屬實，有相驗筆錄、臺灣屏東地方法院檢察署驗斷書、
    及相驗屍體證明書各1 紙在卷為證。次按駕駛人應注意車前
    狀況，並隨時採取必要之安全措施，道路交通安全規則第94
    條第3 項定有明文。被告甲○○係合法領有汽車駕駛執照之
    人，自應注意上述道路交通安全規定，注意行車車前狀況及
    時反應，以避免車禍重大事故之發生。次查，本件事故發生
    時，現場天候係晴天，為夜間有照明之縣道，視距良好，並
    無障礙物，路面亦為乾燥、無缺陷之柏油路面，此有道路交
    通事故調查報告表1 紙在卷可按（見94年度相字第44號偵查
    卷第8 頁），依當時情形並無不能注意之情事，被告應注意
    能注意而疏未注意，致撞及被害人，其應負過失罪責甚明。
    又被害人確因本件車禍死亡，已如前述，則被告之過失犯行
    與被害人之死亡間，顯有相當因果關係。從而，本案被告過
    失致死及肇事逃逸等犯行堪以認定，應依法論科。
二、按修正後刑法第2 條第1 項規定：「行為後法律有變更者，
    適用行為時之法律。但行為後之法律有利於行為人者，適用
    最有利於行為人之法律」，查本件被告於行為後刑法已有修
    正，茲將法律有變更者比較說明如下：(1)按被告行為後，刑
    法施行法第1 條之1 於95年6 月14日以華總一義字第
    09500035181 號令修正公布增訂。修正增訂之刑法施行法第
    1 條之1 規定「中華民國九十四年一月七日刑法修正施行後
    （按指95年7 月1 日），刑法分則編所定罰金之貨幣單位為
    新台幣。九十四年一月七日刑法修正時，刑法分則編未修正
    之條文定有罰金刑者，自九十四年一月七日刑法修正施行後
    ，就其所定數額提高為三十倍。但七十二年六月二十六日到
    九十四年一月七日新增或修正之條文，就其所定數額提高為
    三倍。」是本件被告所犯刑法第276 條第1 項過失致死罪之
    法定刑有罰金刑（銀元2000元以下），且為94年1 月7 日刑
    法修正時，刑法分則編未修正之條文定有罰金刑者；於刑法
    施行法第1 條之1 修正增訂前，其貨幣單位為銀元，罰金刑
    之提高標準應適用罰金罰鍰提高標準條例第1 條之規定「依
    法律應處罰金、罰鍰者，就其原定數額得提高為二倍至十倍
    。」，而再依現行法規所定貨幣單位折算新臺幣條例第2 條
    規定「現行法規所定金額之貨幣單位為圓、銀元或元者，以
    新臺幣元之三倍折算之。」如換算為新台幣，則刑法第276
    條第1 項法定刑罰金刑部分，應為罰金新台幣60000 元以下
    （2000元乘10乘3） 。如適用上開修正後刑法施行法第1 條
    之1 規定提高30倍，亦為新台幣60000 元以下。比較新舊法
    適用之結果，其關於法定刑為罰金部分之提高標準，新舊法
    均無不利之情形。惟被告行為後，刑法第33條第5 款修正後
    規定「罰金：新臺幣一千元以上，以百元計算之。」，與修
    正前刑法第33條第5 款規定「罰金：一元以上。」不同，比
    較新舊法結果，以舊法較有利於行為人。(2)又被告行為後，
    刑法第51條業於民國94 年1月7 日修正公布，並於95年7 月
    1 日施行，修正前刑法第51條規定：「數罪併罰，分別宣告
    其罪之刑，依左列各款定其應執行者：」其中第5 款規定：
    「宣告多數有期徒刑者，於各刑中之最長期以上，各刑合併
    之刑期以下，定其刑期。但不得逾二十年。」修正後刑法第
    51條第5 款規定：「宣告多數有期徒刑者，於各刑中之最長
    期以上，各刑合併之刑期以下，定其刑期。但不得逾三十年
    。」比較結果，修正後刑法並非較有利於行為人。(3)綜合上
    開比較結果，依刑法第2 條第1 項規定，以行為時之法律之
    法律較有利於行為人，本案關於刑法第276 條第1 項之法定
    刑罰金提高標準部分及定應執行刑部分，均應一體適用修正
    前即行為時之刑法。
三、核被告甲○○所為，係犯刑法第276 條第1 項之過失致人於
    死罪及同法第185 條之4 肇事逃逸罪。被告所犯上開二罪間
    ，犯意各別，行為互殊，應予分論併罰。爰審酌被告與被害
    人對於本件事故肇事原因之過失程度，被告於肇事後未救助
    被害人而駕車逃逸，並將駕駛之上開自小客貨車送修以湮滅
    證據，惡性非輕，及被告之品行、智識程度、所生危害及被
    告犯罪後坦承犯行，惟未與被害人家屬達成和解等一切情狀
    ，分別量處如主文所示之刑，並定其應執行刑。
據上論斷，應依刑事訴訟法第299 條第1 項前段、第273 條之1
，刑法第2 條第1 項、第276 條第1 項、第185 條之4 、修正前
第51條第5 款，罰金罰鍰提高標準條例第1 條前段，判決如主文
。
本案經檢察官鄭伊鈞到庭執行職務。
中    華    民    國    95    年    7     月    31    日
                  交通法庭      法  官  陳海寧
以上正本證明與原本無異。
如不服本判決應於收受本判決送達後10日內向本院提出上訴書狀
，其未敘述上訴理由者，並得於提起上訴後10日內向本院補提理
由書狀（均須按他造當事人之人數附繕本）「切勿逕送上級法院
」
中    華    民    國    95    年    8     月    1     日
                                書記官  劉淑蓉
附錄本判決論罪之法條：
刑法第276條第1項
因過失致人於死者，處2 年以下有期徒刑、拘役或2 千元以下
罰金。
刑法第185條之4
駕駛動力交通工具肇事，致人死傷而逃逸者，處6 月以上5 年以
下有期徒刑。


司法院資訊處製作；財團法人民間司法改革基金會備份。
